最高法院刑事判決　　　　　　　　　　　　　　　　　八十七年度台非字第二九號
　　上訴人　最高法院檢察署檢察總長
　　被　告　甲○○
右上訴人因被告賭博案件，對於台灣高等法院中華民國八十六年九月十七日第二審確
定判決（八十六年度上易字第五六九三號，起訴案號：台灣板橋地方法院檢察署八十
六年度偵字第七○四○號），認為違法，提起非常上訴，本院判決如左：
    主  文
原審關於訴訟程序違背法令部分撤銷。
    理  由
非常上訴理由稱：按送達文書，除刑事訴訟法第六章有特別規定外，準用民事訴訟法
之規定，該法第六十二條定有明文。又依民事訴訟法第一百三十八條規定，送達，不
能依前二條規定為之者，固得將文書寄存送達地之自治或警察機關，並作送達通知書
，黏貼於應受送達人住居所、事務所或營業所門首，以為送達。惟應受送達人之住居
所己變更者，原住居所即非應為送達之處所，自不得於原住居所所在地，依民事訴訟
法第一百三十八條為補充送達（最高法院二十七年上字第二五六六號判例參照）。卷
查本件被告所涉賭博一案，前經台灣板橋地方法院判決徒刑七月，被告不服提起上訴
，嗣被告於八十六年六月十八日將住所變更至台北市○○區○○里○○路○段二一巷
三號五樓，有其所提戶籍謄本乙份可憑，乃原審向被告送達同年九月十日傳票時，未
向該址送達，而仍向台北市○○區○○街一○二號四樓原址送達，郵務人員因未獲會
晤被告本人亦無受領文書之同居人或受僱人，乃將傳票寄存芝山派出所，並作送達通
知書，粘貼於該址門首，以為送達。原審嗣於八十六年九月十七日以被告經合法傳喚
無正當之理由而不到庭，乃不待其陳述，逕行判決駁回被告之上訴。揆諸上開說明，
本件被告既已變更其住所，原審未予查明，仍以寄存送達方式將傳票向原址送達，其
送達已非合法，原審既未合法傳喚被告，竟乃不待其陳述而逕行判決，原判決顯屬違
背法令。案已確定，爰依刑事訴訟法第四百四十一條、第四百四十三條之規定，提起
非常上訴，以資救濟。」云云。
本院按除有特別規定外，被告未於審判期日到庭而逕行審判者，其判決當然為違背法
令；而第二審法院得不待被告到庭陳述，而逕行判決，以被告經合法傳喚無正當理由
不到庭者為限，刑事訴訟法第三百七十九條第六款、第三百七十一條定有明文。本件
被告甲○○因賭博案件，不服台灣板橋地方法院所處罪刑提起上訴後，其住所已於民
國八十六年六月十八日由台北市○○區○○街一○二號四樓遷至台北市○○區○○里
○○路○段二十一巷三號五樓，有其戶籍謄本可稽，乃原審向被告送達八十六年九月
十日之傳票時，未向新址送達，而仍向台北市○○區○○街一○二號四樓之原址送達
，郵務人員因不獲會晤被告本人，或其同居人、受雇人，乃將傳票寄存芝山派出所，
並作送達通知書，粘貼於該址門首以為送達，此項未依被告新址送達傳票自屬未經合
法送達，原審既未合法傳喚被告，竟不待其陳述逕行判決，顯屬違背法令，非常上訴
意旨，執以指摘，洵有理由，應由本院將其訴訟程序違背法令之部分撤銷，以資糾正
。
據上論結，應依刑事訴訟法第四百四十七條第一項第二款，判決如主文。
中      華      民      國    八十七    年      二      月     十三     日
                              最高法院刑事第二庭
                                  審判長法官  施  文  仁
                                        法官  陳  炳  煌
                                        法官  張  淳  淙
                                        法官  洪  文  章
                                        法官  林  錦  芳
      右正本證明與原本無異
                                              書  記  官
中      華      民      國    八十七    年      二      月     十七     日
